【裁判字號】    97,交聲更,46
【裁判日期】    971112
【裁判案由】    交管條例聲異
【裁判全文】
臺灣板橋地方法院交通裁定            97年度交聲更字第46號
原處分機關  交通部公路總局臺北區監理所
異  議  人  甲○○
即受處分人
上列受處分人因違反道路交通管理處罰條例案件，對於交通部公
路總局臺北區監理所於民國97年6 月5 日北監自裁字第裁40－AD
0000000 號處分不服聲明異議，經本院於97年7 月24日以97年度
交聲字第1841號裁定後，受處分人提起抗告，經臺灣高等法院於
97年9 月11日以97年度交抗字第1135號裁定撤銷發回，本院更為
裁定如下：
    主  文
異議駁回。
    理  由
一、原處分意旨略以：異議人即受處分人甲○○於民國97年3 月
    25日19時14分許，駕駛車號FG-0213 號自用小客車，在臺北
    市北投區○○○路往臺北方向，有「限速40公里、經測速時
    速58公里、超速18公里、未滿20公里」之違規，經臺北市政
    府警察局查獲後逕行製單舉發（北市警交大字第AD0000000
    號）。原處分機關乃依道路交通管理處罰條例第40條規定，
    裁處罰鍰新台幣（下同）1,600 元，並依同條例第63條第1
    項規定，記違規點數1 點。
二、異議意旨略以：異議人於97年3 月25日19時14分許正在臺北
    市停管處上班，並未駕駛其所有之車號FG-0213 號自用小客
    車行經臺北市北投區○○○路，又伊家人均無駕照亦從未駕
    駛過自用小客車，是不可能為伊家人所駕駛，且當日上開車
    輛係停放在車庫中，舉發照片內之車輛，只是形狀、顏色與
    異議人所有之上開車輛相似，另夜間自定超速照相的目標和
    路段並不明顯，準此，系爭超速違規之車輛並非為伊所有之
    上開車輛，亦非伊或家人所駕駛，故本件舉發不合法，爰請
    求撤銷原處分云云。
三、查異議人於97年5 月5 日向交通部公路總局臺北區監理所提
    出申訴，並經該所函轉臺北市政府警察局北投分局，而北投
    分局於同年月26日發文函復：原舉發無誤，仍請依原議接受
    裁處，及得以郵寄匯票逕寄親至臺北區監理所辦理繳納罰鍰
    結案或臺北區監理所領取裁決書後，20日內向管轄法院提出
    聲明異議等語，並副知交通部公路總局臺北區監理所，此有
    該分局97年5 月26日北市警投分交字第09731094300 號書函
    一件在卷可按。而對該申訴覆函，異議人於97年6 月2 日即
    具狀聲明不服，並於同日送狀，此有上蓋有「自用車裁罰課
    97.6.02收文章(二)下午3點」之聲明異議狀影本一紙在卷可按
    ，則異議人所稱其先已具狀聲明異議，然遭退件時已逾20日
    異議期間即非無據，且該聲明異議狀並明確載明不服申訴覆
    函之旨，準此，本件交通部公路總局臺北區監理所固於97年
    6 月5 日方為裁決，然異議人於知申訴遭駁，而於收受裁決
    前先行聲明異議，依道路交通管理處罰條例第89條及同辦法
    第4 條第1 項準用刑事訴訟規定，即其於收受裁決前先為聲
    明異議，似尚非法所不許。從而，本件異議人聲明異議之程
    序自屬合法，先予敘明。
四、按汽車駕駛人，行車速度，超過規定之最高時速，或低於規
    定之最低時速，除有第43條第1 項第2 款情形外，處1,200
    元以上2,400 元以下罰鍰，並記違規點數1 點，道路交通管
    理處罰條例第40條第1 項、第63條第1 項第1 款分別定有明
    定。次按「汽車駕駛人之行為有下列情形之一，當場不能或
    不宜攔截製單舉發者，得逕行舉發：七、經以科學儀器取得
    證據資料證明其行為違規」、「第一項逕行舉發，應記明車
    輛牌照號碼、車型等可資辨明之資料，以『汽車所有人』為
    被通知人製單舉發」，道路交通管理處罰條例第7 之2 條第
    1 項第7 款、第4 項亦規定甚明。再按「本條例之處罰，受
    舉發違反道路交通管理事件之受處罰人，認為受舉發之違規
    行為應歸責他人者，應於舉發違反道路交通管理事件通知單
    應到案日期前，檢附相關證據及應歸責人相關證明文件，向
    處罰機關告知應歸責人，處罰機關應即另行通知應歸責人到
    案依法處理。逾期未依規定辦理者，仍依本條例各該違反條
    款規定處罰」，道路交通管理處罰條例第85條第1 項亦明定
    可循。
五、經查：
  (一)異議人雖以前揭情詞置辯，惟本件係逕行舉發而依法對「車
    輛所有人」裁罰，且依肉眼即可清楚辨識卷附之違規採證照
    片及本院依職權向原舉發單位調閱違規採證照片之原本，系
    爭車輛之車牌號碼確為「FG-0213 」號，是異議人既為系爭
    汽車所有人，自可推定系爭汽車為異議人事實上所管領，則
    系爭汽車之使用狀態，當應由異議人舉證，茍無遭竊、遺失
    、轉讓或出借他人等可資證明該車已逸脫其實力管領之情形
    ，依上開規定即應對之裁罰。又本件係依法律規定歸責於「
    汽車所有人」而為處分，並非以異議人為駕駛人而裁罰，是
    縱異議人上開所述屬實，在不能排除異議人將系爭汽車出借
    或容任他人駕駛可能性之情形下，此亦無礙於原處分機關依
    道路交通管理處罰條例所定歸責原則而對異議人裁決處分之
    合法性。
  (二)次查，雷達測速器係利用雷達波來偵測移動物體速度，當無
    線電波在行進的過程中，碰到物體時，該無線電波會被反彈
    ，而且其反彈回來的波，其頻率及振幅都會隨著所碰到物體
    的移動狀態而改變，當車速超越所設定之速度時，採證相機
    即同步拍照存證。原舉發單位據以裁處異議人有超速之違規
    事實之本件採證照片，係設立於舉發地點，規格為24.125GH
    z（K-Band）照相式，廠牌為TRAFFIPAX，型號為1.主機：Sp
    eedophot、2.天線：TYPE24，器號為1.主機：RK05831 、2.
    天線：Nr.118之固定式雷達測速照相機（代碼：AA103 ）所
    攝，且該照相機業於96年7 月9 日經經濟部標準檢驗局檢定
    合格，檢定合格單號碼為MOGA0000000A,B，有效期限至97年
    7 月31日等情，此有本院依職權向原舉發單位（即臺北市政
    府警察局交通警察大隊北投分隊）調閱經濟部標準檢驗局96
    年7 月9 日雷達測速儀檢定合格證書、雷達測速儀代碼位置
    限速對照表各1 紙、雷達測速儀之設置地點照片2 幀在卷足
    憑，堪認該雷達測速儀器運作各項功能正常，且於測得異議
    人所有之上開車輛超速行駛之日，該具雷達測速儀尚在檢驗
    合格期限內。又本件固定式雷達測速照相機係設置於臺北市
    ○○○路第52號燈桿處，而距離約240 公尺遠之第58號燈桿
    處，確實設有限速40公里之速限標誌，有原舉發單位拍攝之
    現場日間「限速40公里」標誌照片、雷達測速照相機之設置
    照片共3 幀附卷可稽；且觀以本件舉發照片及原舉發單位以
    本件固定式雷達測速照相機所攝得之現場日間照片各1 幀，
    兩者上方均明確註記「違規車速AA103竹子湖路（往臺北）
    限速40km/h」之文字，是本件雷達測速儀之速限確實設定為
    40公里無誤，並無異議人所指稱係原舉發機關恣意設定之情
    形；再以肉眼觀察比對兩張照片所拍攝之角度、人孔蓋之位
    置及路邊燈桿反光標誌之方位皆大致相符，是本件確係於舉
    發地點由上開固定式雷達測速照相機所攝無訛。
  (三)綜上所述，異議人確有上開在臺北市○○○路（往臺北方向
    ）超速18公里之違規情事，已見前述，原處分機關因依道路
    交通管理處罰條例第40條、違反道路交通管理事件統一裁罰
    基準表之規定，裁處異議人罰鍰1,600元，並依同條例第63
    條第1 項規定，記違規點數1 點，核無違誤，本件受處分人
    之異議為無理由，自應將其異議駁回。
六、據上論斷，應依道路交通案件處理辦法第19條，裁定如主文
    。
中    華    民    國    97    年    11    月    12    日
                      交通法庭  法  官  汪怡君
以上正本證明與原本無異
如不服本裁定應於送達後5日內向本院提出抗告狀
                                書記官  田世杰
中    華    民    國    97    年    11    月    12    日


司法院資訊處製作；財團法人民間司法改革基金會備份。
